【裁判字號】    97,訴,1729
【裁判日期】    970416
【裁判案由】    恢復通行權等
【裁判全文】
臺灣臺北地方法院民事判決              97年度訴字第1729號
原      告  乙○○
被      告  丙○○
樓
訴訟代理人  丁○○
被      告  甲○○
            戊○○
上列當事人間恢復通行權等事件，本院於民國九十七年四月二日
言詞辯論終結，判決如下：
    主  文
原告之訴駁回。
訴訟費用由原告負擔。
    事實及理由
一、本件原告起訴主張：
（一）原告為門牌號碼為台北市○○區○○路三十八號地下室所
      有權人，應有部分為千分之九十一，被告等三人為門牌號
      碼為台北市○○區○○路三巷二十八號、三十號建物（以
      下簡稱系爭建物）住戶，系爭建物雖並未設有管理委員會
      ，然被告等三人為住戶意見領袖。依據建築藍圖所示，系
      爭建物一樓大門左邊往地下室通道之牆壁設有門，被告等
      人應設門進出。又系爭建物地下室使用用途為商場、店鋪
      ，且渭水路三巷整排之一樓均開設公司，被告私設一樓大
      門及鎖，阻擋課人及相關人員進出地下室商場，被告應移
      除大門，並將大門設於一樓通往二樓之樓梯間，且於電梯
      使用感應鎖。又被告擅自控制電梯僅行使至一樓至七樓，
      應恢復電梯可到達地下室。此外，依據自來水法第五十三
      條，使用公私土地，應擇其損害最少之處所及方法為之，
      如有損害，應按損害之程序予以補償；同時，依據電業法
      第五十三條，前三條所訂各事項，應擇其無損害或損害最
      少之處所及方法為之，如有損害，應按損害之程度予以補
      償。被告私人使用之自來水蓄水池及電器室、電表，占用
      上開地下室，應賠償原告新台幣（下同）十萬元。上述大
      門等設施雖為系爭建物共有人所設，且經共有人決議所為
      ，然因系爭建物並未設大樓管理委員會，如以全體共有人
      即十一人為被告，過於麻煩，而被告等三人為住戶意見領
      袖，故原告以被告等三人為本案相對人。
（二）綜上，原告求為判決：
      1、被告等三人應移除系爭建物一樓大門左邊往地下室通
         道之違建，並於牆壁設門進出。
      2、被告等三人應移除系爭建物一樓出入口之大門及鎖。
      3、被告等三人應恢復系爭建物電梯之通行，使電梯可到
         達地下室。
      4、被告等三人應連帶給付原告十萬元。
二、被告之辯解略為系爭建物係於六十九、七十年間完成，現有
    住戶十三戶，現狀即為如此。系爭建物並未設大樓管理委員
    會等語。
三、按共有物，除契約另有訂定外，由共有人共同管理之，民法
    第八百二十條第一項有明文規定。查被告辯稱系爭建物並未
    設有管理委員會，此為原告所不爭執，又原告主張系爭建物
    之上開設施與管理行為，亦係經住戶全體決議所為，此亦為
    被告所不否認。因此，系爭建物共有部分既由共有人共同管
    理之，原告主張上開管理行為侵害其權利，則依據上開法文
    之規定，自應以全體共有人為被告，原告為避免麻煩而僅以
    被告等三人為本案當事人，顯然不適格，應予駁回。又本案
    事證已臻明確，兩造其餘主張與攻擊防禦方法，經核均與本
    案判決結果無影響，爰不一一予以審酌，附此說明。
據上論結，本件原告之訴為無理由，依民事訴訟法第七十八條
，判決如主文。
中    華    民    國  九十七  年    四   月    十六   日
                  民事第四庭    法  官  匡偉
以上正本係照原本作成
如對本判決上訴，須於判決送達後20日內向本院提出上訴狀
中    華    民    國  九十七  年    四   月    十六   日
                                書記官  陳莉庭


司法院資訊處製作；財團法人民間司法改革基金會備份。
